臺灣臺中地方法院民事判決　100年度訴字第1388號
原　　　告　洪綺憶
訴訟代理人　高木蘭律師
被　　　告　穩維特科技股份有限公司
法定代理人　鄭屹翔即鄭溪山
當事人間確認委任關係不存在事件，本院於民國100年8月17日言
詞辯論終結，判決如下：
    主  文
確認原告與被告間董事之委任關係不存在。
訴訟費用新台幣壹萬柒仟捌佰拾伍元由被告負擔。
    事實及理由
壹、程序部分：
一、按公司法第25條規定：「解散之公司，於清算範圍內，視為
    尚未解散。」故公司解散後，應進行清算程序，在清算完結
    前，法人之人格於清算範圍內，仍然存續，必須待清算完結
    後，公司之人格始得歸於消滅，不因清算人怠於進行清算而
    異。經查，被告穩維特科技股份有限公司業經經濟部加工出
    口區管理處於民國95年5月9日以加授港字第09524000220號
    函命令解散；並於95年7月11日以加授港字第09524000440號
    函廢止登記等情，有經濟部加工出口區管理處100年3月25日
    加授港字第10000500270號函、被告公司變更登記表在卷可
    稽。又被告公司於解散後並未向法院呈報清算人而進行清算
    ，有本院民事紀錄科查詢表在卷可稽。則被告既應進行清算
    且清算尚未完結，其法人格自未消滅，而仍有當事人能力。
二、次按股份有限公司之清算，以董事為清算人，但本法或章程
    另有規定或股東會另選清算人時，不在此限；清算人有數人
    時，得推定一人或數人代表公司，如未推定時，各有對於第
    三人代表公司之權，而經推定代表公司之清算人，應向法院
    聲報，公司法第322條第1項、第334條準用第85條、第83條
    第1項分別定有明文。本件被告公司已經解散，且應進行清
    算，而被告公司未依公司章程規定或股東會選任清算人，並
    向法院呈報清算人。是依上開規定，被告公司之全體董事均
    為清算人，並各有代表被告公司之權利。查被告公司之董事
    為原告、鄭屹翔，有被告公司變更登記表在卷可參。因之，
    本件訴訟本應以被告公司之全體董事即原告、鄭屹翔為被告
    公司之法定代理人。但本件係被告公司之董事即原告訴請被
    告公司確認董事委任關係不存在事件，則基於訴訟當事人訟
    爭對立性原則，原告自不得既身為當事人一方，一面又為被
    告之法定代理人，從而本件被告公司之法定代理人自僅以其
    餘董事即鄭屹翔為已足。另公司法第213條固規定︰「公司
    與董事間訴訟，除法律另有規定外，由監察人代表公司，股
    東會亦得另選代表公司為訴訟之人」，此係緊接於同法第
    212條所定︰「股東會決議對於董事提起訴訟時，公司應自
    決議之日起一個月內提起之」之後，是所謂公司與董事間之
    訴訟，當指同法第212條所定股東會決議對於董事提起訴訟
    而言（最高法院69年台上字第1995號判決意旨參照），其立
    法意旨乃在避免公司董事間有循私或利害衝突之虞。是本件
    被告公司已經廢止登記應行清算程序，並應以董事為清算人
    執行清算事務，其權利義務依公司法第324條規定雖與董事
    同，但本件原告既僅係以個人名義請求確認與被告間董事委
    任關係不存在，依其訴之性質已無利害衝突之虞，揆之前開
    說明，被告自無適用公司第213規定應以監察人代表公司之
    必要，附予敘明。
三、再按確認之訴非原告有即受確認判決之法律上利益者，不得
    提起。所謂即受確認判決之法律上利益，係指法律關係之存
    否不明確，原告主觀上認其在法律上之地位有不安之狀態存
    在，且此種不安之狀態，能以確認判決將之除去者而言，若
    縱經法院判決確認，亦不能除去其不安之狀態者，即難認有
    受確認判決之法律上利益（最高法院52年台上字第1240號判
    例意旨參照）。查本件原告主張被告公司業經命令解散、廢
    止登記，惟該公司迄未進清算程序，公司法人人格仍存在，
    而在被告公司仍得對外為法律行為期間，原告自有因被告公
    司不變更董事姓名登記之行為，而使他人誤認原告與被告公
    司間董事委任關係仍存在之可能。又財政部臺灣省中區國稅
    局於99年間，以原告為被告公司清算人，先後寄發裁處書、
    違章案件罰鍰繳款書與原告，原告更因被告公司欠繳稅捐及
    罰鍰而遭財政部依法轉請入出國及移民署限制出境在案，使
    原告之法律上地位陷於不安定狀態等情，有原告提出之財政
    部99年5月24日台財稅字第0990084055號函、財政部臺灣省
    中區國稅局裁處書、營業稅違章核定稅額繳款書、違章案件
    罰鍰繳款書等在卷可稽。是兩造間是否有董事之委任關係存
    在即屬不明確，且該不安定之法律上地位，得以確認判決加
    以除去。是本件原告應有提起確認訴訟之訴之利益存在。
四、被告經合法通知而未於言詞辯論期日到場，經核無民事訴訟
    法第386條所列各款情形，爰依原告之聲請，由其一造辯論
    而為判決。
貳、實體部分：
一、原告主張：
（一）原告前固曾擔任被告公司之董事，惟原告已於94年5月1日
      以書面向被告公司辭任上開董事身分，被告公司法定代理
      人鄭屹翔（原名鄭溪山）於94年5月3日於原告所提之辭職
      信上批示「轉董事會王秘書交辦」等字樣；此外，被告公
      司法定代理人鄭屹翔於原告提出上開辭職信之前，即承諾
      原告「在離婚登記完成之前，把洪綺憶小姐因為婚姻關係
      而擔任的穩維特公司相關掛名董事長、董事、股東、擔保
      人…等職務，做合法變更申請，務必使洪小姐與穩維特公
      司沒有任何法務上的責任關係。」因而依公司法第192條
      第4項、民法第549條第1項、第95條第1項前段規定，原告
      於94年5月初即已喪失董事身分，原告與被告間之董事委
      任關係業已消滅。未料，被告公司登記事項竟仍登記原告
      為被告公司董事，原告於99年間由家人接獲財政部相關函
      文始悉原告為被告公司之清算人之一，並遭財政部依法轉
      請入出國及移民署限制出境在案。
（二）民事訴訟法第247條第1項所謂確認利益，係指法律關係之
      存否不明確，原告主觀上認其在法律上之地位有不安之狀
      態存在，且此種不安之狀態，能以確認判決將之除去者而
      言。被告公司經命令解散、廢止登記，惟該公司迄未進行
      清算程序，公司法人人格仍存在，而在被告公司仍得對外
      為法律行為期間，原告自有因被告公司不變更董事姓名登
      記之行為，而使他人誤認原告與被告公司間董事委任關係
      仍存在之可能。況財政部臺灣省中區國稅局於99年間，以
      原告為被告公司清算人，先後寄發裁處書、違章案件罰鍰
      繳款書與原告，原告更因被告公司欠繳稅捐及罰鍰而遭財
      政部依法轉請入出國及移民署限制出境在案，則原告私法
      上地位確有受侵害之情，且此委任法律關係存否亦非不得
      以確認判決予以排除，因而原告確有即受確認判決之法律
      上利益。爰依民事訴訟法第247條規定提起本訴。
（三）聲明：確認原告與被告間董事之委任關係不存在。
二、被告未於言詞辯論期日到場，亦未提出書狀為任何聲明或陳
    述。
三、按公司與董事間之關係，除本法另有規定外，依民法關於委
    任之規定。當事人之任何一方，得隨時終止委任契約。非對
    話而為意思表示者，其意思表示，以通知達到相對人時，發
    生效力。公司法第192條第4項，民法第549條第1項、第95條
    第1項前段分別定有明文。經查原告主張之上開事實，已據
    其提出被告公司變更登記表、辭職信、離婚協議附件、財政
    部99年5月24日台財稅字第0990084055號函、財政部臺灣省
    中區國稅局裁處書、營業稅違章核定稅額繳款書、違章案件
    罰鍰繳款書、經濟部加工出口區管理處加授港字第10000500
    270號函等為證；而被告則未於言詞辯論期日到庭，亦未提
    出書狀作何聲明或陳述，本院依調查證據之結果，堪認原告
    上開主張屬實。準此，原告於94年5月1日以書面向被告公司
    表示辭退董事乙職，該辭職書既於94年5月3日由被告法定代
    理人批示辦理，足證該辭職書至遲於94年5月3日送達於被告
    ，揆諸首開法律規定，兩造間就系爭董事之委任關係即已適
    法終止，原告自該請辭董事意思表示到達被告公司後，即已
    不具被告公司董事之身分。又被告公司於主管機關之登記資
    料，迄今仍列原告為董事（參原告所提出之被告公司變更登
    記事項卡），且稅捐機關又以為原告仍係被告公司之董事（
    清算人）而寄發被告公司營業稅違章核定稅額繳款書、違章
    案件罰鍰繳款書、限制出境通知函予原告，則原告與被告間
    之董事委任關係是否存在即有不明確情形，並致原告私法地
    位有受侵害之危險。從而，原告訴請判決確認兩造間董事之
    委任關係不存在，為有理由，應予准許。
四、本件訴訟費用為裁判費17,335元、公示送達登報費500元，
    共計17,835元，應由敗訴之被告負擔。
、訴訟費用負擔之依據：民事訴訟法第78條。
中    華    民    國    100    年    8    月    22    日
                  民事第一庭    法  官  周玉蘭
正本係照原本作成。
如對本判決上訴，須於判決送達後20日內向本院提出上訴狀（須
附繕本）。如委任律師提起上訴者，應一併繳納上訴審裁判費。
中    華    民    國    100    年    8    月    22    日
                                書記官  董美惠